# 请问合并报表问题

提问人：五老峰 时间：2012-08-23 18:09:45
遇到一个模拟会计报表的问题，想向各位咨询一下。 如果一家A公司政府 2010 年 6 月出 1 亿现金注册成立，成立后将再B和C两家国有公司划入，作为其下属子公司，假设划拨时净资产为2.5亿，这两家公司按划拨时的2.5亿净资产在A公司帐上记入长期股权投资和资本公积科目。 现在要作A公司 2009 、 2010 、 2011 三年度的会计报表， 2009 年和 2010 年上半年因为A公司还没有成立，那么只能编制模拟合并会计报表。 假设 2009 年底B和C公司的净资产科目如下，两家公司没有股权隶属关系。 B公司C公司小计实收资本 5,000 3,000 8,000 资本公积 1,700 1,600 3,300 盈余公积 1,700 1,200 2,900 未分配利润 3,500 2,300 5,800 所有者权益合计11,900 8,100 20,000 少数股东权益 1,500 1,000 2,500 归属于母公司所有者权益合计 13,400 9,100 22,500 问题 1 、那么我们在 2009年度模拟合并资产负债表中是仅披露资本公积 2 亿？ 2 、还是实收资本和资本公积的金额合计数 11300 万计入资本公积，盈余公积和未分配利润合计数 8700 万计入未分配利润科目呢？ 3 、另外在做模拟合并股东权益变动表应注意什么事项呢？

回答人：chenyiwei
回复 五老峰 的帖子
如果要编制A公司成立日之前的模拟合并报表，则可以考虑采用两种方式之一：
1 、鉴于当时A公司尚未正式成立，并且合并报表主体并非法律主体，合并报表中对股东权益基于法律规定的分类没有实质性意义，因此仅列示“归属母公司股东的权益总额”一个总数，不再区分明细。 2 、基于同一控制下合并中自最早期间期初已经合并在一起的假设，按照你所说的方法 2 ，实收资本和资本公积的金额合计数 11300 万计入合并资本公积，同时计入合并盈余公积 2900 万，合并未分配利润 5800 万。但对于此项模拟的基础，应在财务报表编制基础中明确披露。 模拟股东权益变动表的编制基础应与模拟的合并资产负债表、模拟合并利润表一致。

回答人：chenyiwei
回复 五老峰 的帖子
1 ～ 3 ：合并报表主体并非法律主体，因此其股东权益像公司个别报表那样基于法律规定的明细分类并无实质意义。我对是否恢复子公司盈余公积持无所谓态度，无论是否恢复都可以接受（但我个人更倾向于恢复）。
我个人认为，在合并报表层面，对股东权益从会计角度分类更有意义，即分类为：（ 1 ）由权益持有者资本性投入形成的股东权益；
（ 2 ）由其他综合收益形成的股东权益；（ 3 ）留存收益。
2 、这类案例也是有的，多见于采用完成重大资产重组后的上市公司在按照反向购买法编制合并报表时，尤其是当会计上的购买方并非单一法人主体时。如华域汽车 2009 年年报、均胜电子 2011 年年报等。